【裁判字號】    98,易,692
【裁判日期】    980821
【裁判案由】    詐欺等
【裁判全文】
臺灣臺北地方法院刑事判決               98年度易字第692號
公  訴  人  臺灣臺北地方法院檢察署檢察官
被      告  甲○○
                    坑鄉戶政事務所)
上列被告因詐欺等案件，經檢察官提起公訴（97年度偵字第
24002號、98年度偵字第5197號）及移送併辦（98年度偵字第
15521號、16791號），本院判決如下：
    主  文
甲○○幫助意圖為自己不法之所有，以詐術使人將本人之物交付
，處有期徒刑貳月，如易科罰金，以新臺幣壹仟元折算壹日；又
違反法院依家庭暴力防治法第十四條第一項所為之禁止實施家庭
暴力之保護令裁定，處有期徒刑貳月，如易科罰金，以新臺幣壹
仟元折算壹日。應執行有期徒刑月，如易科罰金，以新臺幣壹
仟元折算壹日。
    犯罪事實
一、甲○○可預見金融帳戶係個人理財之重要工具，關係個人
    財產、信用之表徵，一般人收購他人名義之金融帳戶使用，
    常與詐欺取財之犯罪密切相關，且取得他人存摺之目的，在
    於收取贓物及掩飾犯行不易遭人追查，又對於提供帳戶之行
    為本身，雖無引發他人萌生犯罪之確信，但仍不顧他人所可
    能遭受之危險，基於縱若有人持以犯詐欺取財罪亦不違反其
    本意之幫助之犯意，於民國97年9月6日某時許，在臺北捷運
    南勢角站，同時將其子謝敬堯之永豐商業銀行深坑分行帳號
    （下稱永豐銀行）00000000000000號、其女謝郁萱之永豐銀
    行帳號00000000000000號等二帳戶之提款卡及密碼，交付與
    真實姓名年籍不詳之成年男子，容任他人供作詐欺取財之匯
    款轉帳使用。嗣該不詳之成年男子取得甲○○所交付之前開
    永豐銀行帳戶提款卡及密碼後，即與其餘姓名年籍不詳之成
    年詐騙集團成員共同基於意圖為自己不法之所有之犯意聯絡
    ，推由一名成年之男性詐騙集團成員，於97年9月6日下午8
    時20分許，撥打電話予乙○○，自稱臺新銀行人員並佯稱：
    乙○○前於網路購買衣服轉帳付款時程序上有問題，須至自
    動櫃員機操作解除分期付款云云，致乙○○陷於錯誤，依指
    示至位於臺北市松山區○○○路○段2號之渣打銀行自動櫃
    員機提領現金後，再以現金存款機，分別存入新臺幣（下同
    ）3萬3000元、8000元及8萬元之現金至謝郁萱上揭帳戶內；
    於97年9月13日下午6時許，推由一名成年之女性詐騙集團成
    員撥打電話予郭潔，自稱係雅虎拍賣網站之賣家並佯稱：
    郭潔前於網站所購物品之付款方式為貨到一次付清，因超
    商人員作業疏失變為分期付款，須至自動櫃員機取消分期付
    款云云，致郭潔陷於錯誤，依指示先領取現金後，再至高
    雄市苓雅區○○○路之永豐銀行存款機操作，將現金4萬元
    存入謝敬堯之上開帳戶內，嗣因乙○○、郭潔分別查悉有
    異而報警處理。
二、又甲○○與丙○○前係配偶關係，二人為家庭暴力防治法第
    3條第1款所定之家庭成員關係，明知本院於97年12月5日以
    97年度家護字第553號核發民事通常保護令予丙○○，裁定
    禁止其對丙○○實施身體上或精神上不法侵害之行為（即家
    庭暴力）、禁止騷擾、接觸、跟蹤之行為、應遠離丙○○住
    居所、工作場所至少50公尺以上、應完成處遇計畫認知教育
    輔導共24次，有效期間為12個月，詎其竟於該保護令有限期
    間內之98年2月12日上午9時30分，在臺北市中山區○○○路
    ○段24號旁之撫順公園內，以言語辱罵丙○○，並徒手毆打
    丙○○之手部、臉部，致丙○○受有多處表淺損傷、磨損或
    擦傷、臉、頭皮之挫傷等傷害（傷害部分未據告訴），甲○○以上開方式對丙○○實施家庭暴力及騷擾之行為，因而違
    反前揭保護令裁定，丙○○旋於同日上午報警處理。
三、案經臺北縣政府警察局新店分局及臺北市政府警察局中山分
    局報告臺灣臺北地方法院檢察署檢察官偵查起訴暨檢察官自
    動檢舉偵查移送併辦。
    理  由
壹、程序方面
    被告對於公訴人所提之證據資料及以下本院作為判斷依據之
    各項證據資料，均同意或不爭執其證據能力，本院審酌該等
    言詞供述及書面作成時之情況認為適當，均無不宜作為證據
    之情事，依刑事訴訟法第159條之5規定，均得作為證據。
貳、實體方面
一、訊據被告甲○○對於上揭犯罪事實均坦承不諱，核與詐欺案
    件被害人郭潔、乙○○之指述、家庭暴力防治法案件被害
    人丙○○指述情節相符，復有謝敬堯、謝郁萱上開帳戶之開
    戶資料、交易明細表、本院97年度家護字第553號民事通常
    保護令、馬偕紀念醫院臺北院區驗傷診斷證明書在卷足稽，
    被告自白與事實相符，應可採信。本件事證明確，被告犯行
    堪以認定，應予依法論科。
二、按刑法上之幫助犯，係對於犯罪與正犯有共同之認識，而以
    幫助之意思，對於正犯資以助力，未參與實施犯罪構成要件
    之行為者而言（參照最高法院88年度臺上字第1270號判決意
    旨）。本件被告係基於幫助詐騙集團成員犯詐欺罪而提供提
    款卡及密碼等帳戶資料，且並無任何積極證據證明有參與實
    施詐欺取財之犯罪構成要件行為，是核被告此部分所為，係
    犯刑法第30條第1項、第339條第1項之幫助詐欺取財罪。又
    被告提供帳戶等資料予詐騙集團成員之幫助犯行，應依刑法
    第30條第2項之規定，按正犯之刑減輕之。被告係以一幫助
    詐欺取財行為同時交付上開謝敬堯及謝郁萱之二帳戶，使詐
    欺集團成員得以分別詐騙被害人乙○○、郭潔等人，致其
    等陷於錯誤，因而交付財物，其中被告所交付之帳戶雖為二
    個、被害人亦為二人，惟被告提供帳戶舉措僅有一次，應論
    以一個幫助詐欺取財行為，至於詐欺集團成員分別向不同人
    行騙，正犯之罪數並不影響被告行為之罪數，被告之行為仍
    應僅構成一個幫助詐欺取財行為。又檢察官移送併辦部分（
    98偵字第15521號與16791號移送併辦之犯罪事實同一），因
    與本件起訴之幫助詐欺犯罪事實，為實質上一罪關係，應併
    予審理。
三、又按家庭暴力防治法所稱之「家庭暴力」，指家庭成員間實
    施身體或精神上不法侵害之行為，該法第2條第1款定有明文
    。核被告所為，係犯家庭暴力防治法第61條第1款之罪。又
    被告所犯之幫助詐欺罪行與違反保護令罪行，犯意各別，行
    為互殊，應予分論併罰。
四、爰審酌被告之刑案前科紀錄，素行欠佳，且為具一般社會生
    活經驗之人，對於現今社會詐騙集團猖獗，若將私人帳戶提
    供他人使用，將成為犯罪人頭帳戶之可能，應可知悉，仍無
    視交易安全上關於他人財產之可能損害，擅自將其子女名義
    所申請取得之前開永豐銀行之存款帳戶，提供他人作為詐欺
    取財之匯款帳戶使用，助長犯罪之不良風氣，幫助犯罪者隱
    匿真實身份，增加檢警犯罪偵查之困難性，且被害人並因此
    由詐騙集團指示將詐騙款項存入被告提供之帳戶，而受有財
    產損失，惟念及被告本身並未實際參與詐欺取財之犯行，另
    被告違反保護令部分，雖無視於法院核發之保護令而造成被
    害人身體傷害，然被害人所受身體傷害尚非嚴重，且被告與
    被害人已育有二子，被告犯罪後均坦承犯行，非無悔意，犯
    後態度尚稱良好等一切情狀，分別量處如主文所示之刑，並
    定其應執行之刑，復諭知易科罰金之折算標準。
據上論斷，應依刑事訴訟法第299條第1項前段，家庭暴力防治法
第61條第1款，刑法第11條前段、第339條第1項、第30條第1項前
段、第2項、第51條第5款、第41條第1項前段，刑法施行法第1條
之1，判決如主文。
本案經檢察官柯木聯到庭執行職務
中    華    民    國    98    年    8     月    21    日
                  刑事第八庭  審判長法  官  陳德民
                                    法  官  詹慶堂
                                    法  官  楊蕙芬
以上正本證明與原本無異。
如不服本判決應於收受送達後10日內向本院提出上訴書狀，並應
敘述具體理由；其未敘述上訴理由者，應於上訴期間屆滿後20日
內向本院補提理由書（均須按他造當事人之人數附繕）「切勿逕
送上級法院」。
                                    書記官  馬正道
中    華    民    國    98    年    8     月    21    日
附錄法條：
中華民國刑法第339條
（普通詐欺罪）
意圖為自己或第三人不法之所有，以詐術使人將本人或第三人之
物交付者，處5年以下有期徒刑、拘役或科或併科1千元以下罰金
。
以前項方法得財產上不法之利益或使第三人得之者，亦同。
前二項之未遂犯罰之。
家庭暴力防治法第61條
違反法院依第 14 條第 1 項、第 16 條第 3 項所為之下列裁定
者，為本法所稱違反保護令罪，處3年以下有期徒刑、拘役或科
或併科新臺幣10萬元以下罰金：
一、禁止實施家庭暴力。
二、禁止騷擾、接觸、跟蹤、通話、通信或其他非必要之聯絡行為。
三、遷出住居所。
四、遠離住居所、工作場所、學校或其他特定場所。
五、完成加害人處遇計畫。


司法院資訊處製作；財團法人民間司法改革基金會備份。
